【裁判字號】    98,簡上,295
【裁判日期】    990330
【裁判案由】    違反著作權法
【裁判全文】
臺灣屏東地方法院刑事判決      98年度簡上字第295 號
公  訴  人  臺灣屏東地方法院檢察署檢察官
上  訴  人
即  被  告  甲○○
上列上訴人因違反著作權法案件，不服本院簡易庭於中華民國98
年9 月11日所為之98年度簡字第955 號第一審判決（聲請簡易判
決處刑案號：97年度調偵字第194 號）提起上訴，本院第二審合
議庭判決如下：
    主  文
原判決撤銷。
甲○○擅自以出租之方法侵害他人之著作財產權，處拘役貳拾日
，如易科罰金，以新臺幣壹仟元折算壹日；點將家電腦伴唱主機
壹台、遙控器壹支及點歌本壹本，均沒收。又擅自以出租之方法
侵害他人之著作財產權，處拘役肆拾日，如易科罰金，以新臺幣
壹仟元折算壹日；金嗓伴唱主機台、遙控器支及點歌本本
，均沒收。應執行拘役伍拾日，如易科罰金，以新臺幣壹仟元折
算壹日。點將家電腦伴唱主機壹台、金嗓伴唱主機台、遙控器
肆支及點歌本肆本，均沒收。
    事  實
一、甲○○明知「一生的愛」、「用心交陪」、「雲罩月」、「
    手中情」、「我問天」、「來去紅塵」、「心路」及「白髮
    情」等8首歌曲，係豪記影視唱片有限公司（下簡稱豪記公
    司）享有著作財產權之著作，豪記公司並將該8首歌曲之出
    租權利專屬授權予瑞影企業股份有限公司（下簡稱瑞影公司
    ），未經瑞影公司之同意或授權，不得擅自出租。詎甲○○
    於民國95年7月間某不詳時日，在屏東縣林邊鄉某不詳處所
    ，向某姓名年籍不詳之成年女子，以每台新臺幣（下同）1
    萬5千元之代價購入均灌錄有上開8首歌曲之點將家電腦伴唱
    機1台及金嗓電腦伴唱機3台後，竟未獲得瑞影公司之同意或
    授權，即基於擅自以出租之方法侵害他人著作財產權之犯意
    ，先自96年10月間某日起，將上開點將家電腦伴唱機（含點
    歌簿1本及遙控器1個），以每月1千元之代價，出租予畢文
    華（另為不起訴處分），並擺放於畢文華所經營位於屏東縣
    潮州鎮○○路663 號之「蘭姐KTV 」店內，嗣於97年1 月26
    日方向九尹音響有限公司付費取得出租權。復另行起意自97
    年4 月間某日起，將上開金嗓電腦伴唱機3 台（含點歌簿3
    本及遙控器3 個），以每月1 千元之代價，出租予畢文華，
    並擺放於上開「蘭姐KTV 」店內。嗣為警於97年5 月3 日下
    午3 時許，持貴院所核發之搜索票，前往上開處所搜索而查
    獲，並扣得上開電腦伴唱機4 台、點歌簿4 本及遙控器4 個
    。
二、案經瑞影公司訴由屏東縣政府警察局屏東分局報請臺灣屏東
    地方法院檢察署檢察官偵查起訴。
    理  由
一、被告甲○○於警詢、偵訊均坦承未經瑞影公司授權即擅自出
    租上開3 台金嗓電腦伴唱機，就點將家電腦伴唱機部分，於
    96年10月間即已將機台出租予畢文華，後於97年1 月間有向
    乙○○買過版權；於本院審理時則辯稱，其向乙○○購得出
    租權後，告訴人瑞影公司反悔不租，反而聲請搜索，向其請
    求高額賠償，然其早已將取得一年期出租權之對價開立12張
    支票交與乙○○，乙○○並已提示兌現，足證自己並無侵權
    之故意，且其出租機器後，畢文華並未營業，自己即無侵權
    云云。經查:
（一）被告自96年10月間某日起，將上開點將家電腦伴唱機（含
      點歌簿1 本及遙控器1 個），以每月1 千元之代價，出租
      予畢文華，並擺放於畢文華所經營位於屏東縣潮州鎮○○
      路663 號之「蘭姐KTV 」店內，嗣於97年1 月26日方向乙
      ○○經營之九尹音響有限公司付費取得為期一年之出租權
      ，乙○○從未告知被告告訴人瑞影公司不願再與其簽訂租
      約一節，除據被告坦承不諱外，並經證人乙○○、畢文華
      證述屬實，復有九尹音響有限公司開立之服務單及扣案之
      將家電腦伴唱機（含點歌簿1 本及遙控器1 個）可證，堪
      信為真實。是被告於97年1 月26日向乙○○經營之九尹音
      響有限公司付費取得為期一年之出租權起，就將家電腦伴
      唱機（含點歌簿1 本及遙控器1 個）主觀上即無以出租之
      方法侵害他人著作財產權之犯意，可以認定。而被告前於
      96 年 間亦因違反著作權法出租伴唱機案件，因與告訴人
      和解，遂經檢察官不起訴處分，有臺灣屏東地方法院檢察
      署檢察官96年度偵字第831 號不起訴處分書在卷可證，被
      告既有前述侵權前案，當明知出租電腦伴唱機必先取得授
      權方可為之，其於97年1 月26日前未取得授權之出租電腦
      伴唱機行為，顯係違反著作權法，可以認定。
（二）被告自97年4 月間某日起，將上開金嗓電腦伴唱機3 台（
      含點歌簿3 本及遙控器3 個），以每月1 千元之代價，出
      租予畢文華，並擺放於上開「蘭姐KTV 」店內，除據被告
      坦承不諱外，並經證人乙○○證述屬實，而金嗓電腦伴唱
      機3 台（含點歌簿3 本及遙控器3 個），被告並未於97年
      1 月26日向乙○○經營之九尹音響有限公司付費取得為期
      一年之出租權，有九尹音響有限公司開立之服務單載明被
      告僅購置1 套版權（即點將家伴唱機）及證人乙○○之證
      詞可證。
（三）警方於97年5 月3 日下午3 時許，持搜索票，前往「蘭姐
      KTV 」店內搜索而查獲前揭電腦伴唱機計4 台，有告訴人
      瑞影公司及其代理人丙○○於警詢之指訴、搜索票、警製
      搜索扣押筆錄、扣押物品目錄表、扣案伴唱機4 台、點歌
      簿4 本及遙控器4 個、現場照片39張可證，另告訴人瑞影
      公司為本案歌曲之專屬授權人等情，並有瑞影公司之臺北
      縣政府營利事業登記證、獨家發行權暨專屬授權證明書、
      唱片封面影本可證。另「蘭姐KTV 」是否營業，涉及該
      KTV 負責人畢文華是否涉犯公開演出他人著作財產權歌曲
      罪之問題，並不影響被告無權出租歌曲犯行之認定，是被
      告前述所辯，尚非可採。綜上所述，本件事證明確，被告
      犯行應堪認定。
二、核被告所為，係犯著作權法第92條之擅自以出租之方法侵害
    他人之著作財產權罪。被告97年4 月間一次出租三台電腦伴
    唱機與畢文華，為一行為觸犯數構成要件相同罪名之想像競
    合犯，應以一罪論。其所為2 次擅自出租犯行，犯意各別，
    應予分論併罰。
三、原審據以論罪科刑，固非無見，惟原判決認：
（一）本件被告以出租電腦伴唱機予卡拉蘭姐KTV 店，反覆供不
      特定顧客以公開演出方式侵害告訴人之著作財產權，其行
      為具反覆實施性質，且時間密接，手法相近，應認係集合
      犯之實質上一罪。然查被告前後二次出租電腦伴唱機行為
      相隔長達半年，時間顯非密接，又所出租之電腦伴唱機廠
      牌亦不相同，難認其行為具反覆實施之性質，顯非集合犯
      ，應係不同之二犯行。
（二）原審認定被告之二次出租行為係集合犯後，又認被告係以
      一行為觸犯上開二罪名，為想像競合犯，應依刑法第55條
      規定，從一重之違反著作權法第92條擅自以出租之方法侵
      害他人著作財產權罪論處，前後論述顯有矛盾。並漏未論
      及被告97年4 月間一次出租三台電腦伴唱機與畢文華，為
      一行為觸犯三構成要件相同罪名之想像競合犯。
（三）被告自96年10月間某日起，將上開點將家電腦伴唱機（含
      點歌簿1 本及遙控器1 個），以每月1 千元之代價，出租
      予畢文華，並擺放於畢文華所經營位於屏東縣潮州鎮○○
      路663 號之「蘭姐KTV 」店內，嗣於97年1 月26日方向乙
      ○○經營之九尹音響有限公司付費取得為期一年之出租權
      ，是被告侵害著作權之期間為96年10月間某日起至97年1
      月26日簽約付費前止，原審認定被告侵害著作權之期間為
      96年10月間某日起至警方於97年5 月3 日下午3 時許，持
      搜索票，前往搜索查獲為止，其認定尚有錯誤，應予更正
      。
從而，被告上訴意旨指摘原判決不當，為有理由，自應由本院將
原判決撤銷改判。
四、爰審酌被告欠缺智慧財產權保護概念，為圖私利致告訴人權
    利受損，復審酌其違法經營而侵權之期間、公開演出之歌曲
    合計8 首，及其犯罪之動機、目的、手段、教育程度、家庭
    經濟狀況，以及被告犯後尚未與告訴人達成和解等一切情狀
    ，就其所犯二罪分別量處如主文第二項所示之刑，並諭知易
    科罰金之折算標準，並定其應執行刑，以示懲戒。扣案之點
    將家伴唱機1 台、金嗓伴唱機1 台、遙控器2 支及點歌簿2
    本，及未扣案之金嗓伴唱機2 台、遙控器2 支及點歌簿2本
    ，均係供被告犯著作權92條之罪所用之物，且係被告所有，
    業據被告陳述明確，爰依著作權法第98條前段規定宣告沒收
    。
據上論斷，應依刑事訴訟法第455 條之1 第1 項、第3 項、第
369 條第1 項前段、第364 條，著作權法第92條、第98條前段，
刑法第11條、第55條、第41條第1 項前段、第51條第6 款，判決
如主文。
本案經檢察官任亭到庭執行職務
中    華    民      國      99    年   3    月   30   日
                    屏東地方法院刑事第五庭
                              審判長法  官    石家禎
                                    法  官    陳秀慧
                                    法  官    程士傑
以上正本證明與原本無異。
不得上訴。
中    華    民      國      99    年   3    月   30   日
                                    書記官    林鴻仁

司法院資訊處製作；財團法人民間司法改革基金會備份。
